臺灣高雄地方法院刑事判決　　　　　　　96年度訴字第2184號
公　訴　人　臺灣高雄地方法院檢察署檢察官
被　　　告　乙○○
上列被告因毒品危害防制條例案件，經檢察官提起公訴（96年度
毒偵字第3955號），嗣因被告就被訴事實為有罪之陳述，本院經
聽取當事人之意見後，改依簡式審判程序進行，判決如下：
    主  文
乙○○施用第一級毒品，累犯，處有期徒刑壹年；減為有期徒刑
陸月，如易科罰金，以新臺幣壹仟元折算壹日，扣案之海洛因壹
包（含包裝袋，驗前淨重零點壹貳貳公克，驗後淨重零點零玖陸
公克），沒收銷燬之。
    事  實
一、乙○○於民國89年間，因施用毒品案件，經本院以89年度毒
    聲字第8875號裁定送觀察、勒戒後，因有繼續施用毒品之傾
    向，經本院以89年度毒聲字第9410號裁定令入戒治處所施以
    強制戒治，復經本院以90年度毒聲字第2864號裁定停止戒治
    所餘期間付保護管束，於90年12月9 日保護管束期滿，而強
    制戒治執行完畢，並經臺灣高雄地方法院檢察署檢察官以90
    年度戒毒偵字第1365號為不起訴處分確定在案，嗣又於93年
    間因施用毒品案件，經本院以93年訴字第2584號分別判處有
    期徒刑10月（施用一級毒品）、3 月（施用第二級毒品），
    定執行刑11月確定在案。距仍不知悔改，明知海洛因業經公
    告列為毒品危害防制條例第2 條第2 項之第一級毒品，不得
    非法持有、施用，竟基於施用第一級毒品海洛因之犯意，於
    96 年4月15日晚上9 時左右（起訴書誤載為於96年4 月16日
    15 時30 分許回溯24小時內某時止），在其位於高雄縣彌陀
    鄉○○村○○路36號住處，以將海洛因置入注射針筒內摻水
    稀釋，再注射手臂血管之方式，施用第一級毒品海洛因1 次
    。於96年4 月16日15時30分許，在高雄縣岡山鎮○○路8 巷
    底，為警查獲，當場即在其同行友人黃巧伶之外套扣得供其
    吸食用之第一級毒品海洛因1 小包（驗前淨重0.122 公克，
    驗後淨重0.096 公克），並經採集其尿液送驗，結果呈嗎啡
    陽性反應，而查悉上情。
二、本案經高雄縣政府警察局岡山分局報請臺灣高雄地方法院檢
    察署檢察署官偵查起訴。
    理  由
一、本件被告乙○○所犯係毒品危害防制條例第10條之施用第一
    級毒品罪，其係死刑、無期徒刑、最輕本刑為3 年以上有期
    徒刑以外之罪，被告於本院審理程序中就被訴事實為有罪之
    陳述，經告知被告簡式審判程序之旨，並聽取檢察官及被告
    之意見後，本院裁定進行簡式審判程序審理，合先敘明。
二、被告於上開時、地施用第一級毒品海洛因之事實，業據被告
    於本院審理時坦承不諱，並有扣案之海洛因1 包（驗前淨重
    0 .122 公 克，驗後淨重0.096 公克）可憑。上開扣案之海
    洛因1 包送鑑定結果，呈海洛因陽性反應，有高雄市凱旋醫
    院96年5 月7 日檢驗定書1 份附卷可參。再被告被查獲時所
    採尿液，經送鑑定結果，呈毒品海洛因代謝後之嗎啡之陽性
    反應，有高雄市立凱旋醫院檢驗結果於96年4 月25日出具濫
    用藥物尿液檢驗報告各1 份附卷可證（見96年度毒偵字第39
    55號卷第11頁）。足認被告上開自白，核與事實相符，洵堪
    採為論罪科刑之依據。又按毒品危害防制條例於92年7 月9
    日修正公布，其中第20條、第23條將施用毒品之刑事處遇程
    序，區分為「初犯」、「5 年內再犯」、「5 年後再犯」，
    而依立法理由觀之，僅限於「初犯」、「5 年後再犯」，始
    應先經觀察、勒戒或強制戒治程序，倘被告於5 年內已再犯
    ，經依法追訴處罰，縱其第3 次（或第3 次以上）再度施用
    毒品之時間，在初犯經觀察、勒戒或強制戒治執行完畢釋放
    5 年以後，已不合於「5 年後再犯」之規定，且因已於「5
    年內再犯」，顯見其再犯率甚高，原實施觀察、勒戒或強制
    戒治，已無法收其實效，即應依該條例第10條處罰，最高法
    院95年5 月9 日95年度第7 次刑事庭會議決議可資參照。被
    告曾有上開事實欄所載經強制戒執行完畢釋放，又於5年 內
    再犯上開施用毒品案件，而經判處有期徒刑確定之事實，亦
    有臺灣高等法院被告前案紀錄表足佐，是被告於觀察、勒戒
    及強制戒治執行完畢釋放後，5 年內已再犯施用毒品案件，
    經本院判處有期徙刑確定，則其再犯本件施用毒品案件，即
    非屬該條例第20條第3 項所稱「5 年後再犯」之情形，檢察
    官自應依法追訴。從而，本件事證明確，被告犯行洵堪認定
    。
三、查海洛因屬毒品危害防制條例第2 條第2 項所稱之第一級毒
    品，不得持有、施用。被告竟持之以施用，核其所為，係犯
    毒品危害防制條例第10條第1 項之施用第一級毒品罪。其施
    用毒品前後持有該毒品之低度行為，應被其施用之高度行為
    所吸收，不另論罪。被告前於86年間，因肅清煙毒條例案件
    ，經臺灣高等法院高雄分院以87年度上訴字第275 號判處有
    期徒刑3 年2 月確定，入監服刑後，於89年3 月14日縮短刑
    期假釋出監，嗣經撤銷假釋再度入監執行殘刑，於91年10月
    31 日 縮刑期滿執行完畢，此有臺灣高等法院被告前案紀錄
    表1份 在卷可稽，被告前受徒刑之執行完畢後，5 年以內故
    意再犯本件有期徒刑以上之罪，為累犯，應依刑法第47條第
    1 項之規定，加重其刑。爰審酌被告前有施用毒品案件，仍
    不愛惜機會戒除毒癮，再為本件犯行，顯見被告不知悔改施
    用毒品之惡習，惟念被告犯後坦承犯行，及其施用毒品係戕
    害自身身體健康，並未危及他人，犯後態度尚可等一切情狀
    ，量處如主文所示之刑。扣案之海洛因1 小包（驗前淨重0.
    122 公克，驗後淨重0.096 公克），為被告所有供吸食用，
    業經被告偵查中供稱在卷（見96年度毒偵字第3955號卷偵查
    卷第8 頁），經檢驗結果確為第一級毒品海洛因，不問屬於
    犯人與否，應依毒品危害防制條例第18條第1 項前段規定沒
    收銷燬之；而毒品包裝於毒品鑑驗後仍包覆毒品，包裝袋上
    有微量毒品殘留，客觀上已與毒品無法析離，亦應依前揭規
    定併予沒收銷燬之。至於送驗耗費之海洛因，既已滅失不存
    在，自無宣告沒收銷燬之必要。又被告所為上開施用第一級
    毒品犯行，其犯罪時間係於96年4 月24日以前，合於中華民
    國96年罪犯減刑條例之規定，應依該條例第2 條第1 項第3
    款、第7 條、第9 條之規定，減其宣告刑，併諭知易科罰金
    之折算標準。
據上論斷，應依刑事訴訟法第273 條之1 第1 項、第284 條之1
、第299 條第1 項前段，毒品危害防制條例第10條第1 項、第18
條第1 項前段，刑法第11條前段、第41條第1 項前段、第47條第
1項 ，中華民國96年罪犯減刑條例第2 條第1 項第3 款、第7 條
、第9 條，判決如主文。
本案經檢察官甲○○到庭執行職務。
中　　華　　民　　國　　96　　年　　7　　月　　30 　　日
                  刑事第十五庭  法　官    文昌
以上正本證明與原本無異。
如不服本判決應於收受本判決後10日內向本院提出上訴書狀，並
應敘述具體理由，如未敘述上訴理由者，應於上訴期間屆滿後20
日內補提理由書狀於本院（均須按他造當事人之人數附繕本）「
切勿逕送上級法院」。
中　　華　　民　　國　　96　　年　　7　　月　　30 　　日
                                書記官    吳良美
附錄本件論罪科刑之法條：
毒品危害防制條例第10條
施用第一級毒品者，處 6 月以上 5 年以下有期徒刑。
施用第二級毒品者，處 3 年以下有期徒刑。
